【裁判字號】    95,交聲,250
【裁判日期】    950630
【裁判案由】    聲明異議
【裁判全文】
臺灣臺中地方法院交通事件裁定         95年度交聲字第250號
    原處分機關  交通部公路總局台中區監理所
    受處分人
    即異議人    甲○○
上列受處分人因違反道路交通管理處罰條例案件，對於交通部公
路總局台中區監理所於九十五年三月十六日所為之處分（中監違
字第裁六０－ＡＣＪ一０一九八七、六０-Ｔ00000000
號）聲明異議，本院裁定如下：
    主  文
原處分撤銷。
甲○○不罰。
    理  由
一、原處分機關略以：受處分人即異議人甲○○駕駛車號Ｃ六－
    三二九九號自小客車，於民國九十三年十二月十八日十二時
    五十分許在台十一線芝田段、九十三年十月三十日二十一時
    五十一分許在中山北路五段505巷，因有「未帶駕照」、「
    不按遵行方向行駛」之交通違規事實，乃依道路交通管理處
    罰條例第二十五條第一項第三款、第四十五條第一項第一款
    之規定，分別裁處受處分人新台幣（下同）六百元、一千八
    百元罰鍰並違規記點數一點。
二、本件異議意旨略以：受處分人於九十三年六月十一日經臺中
    市榮民總醫院診斷罹患有精神分裂症，並領有建保局所核發
    之永久重大傷病之證明卡，平日無法外出，因此不可能駕車
    至台北市○○○路、台東等地犯下交通違規等事件。又，於
    受處分人設同戶籍即臺中縣龍井鄉○○街95巷33號之金百泓
    ，因得知受處分人之年籍資料，多次以受處分人之名義申請
    大哥大門號、信用卡、現金卡等，受處分人不堪帳單催繳，
    於九十四年十二月十四日已向臺中市警察局第六分局報案，
    是以，本案應係遭金百泓所冒用簽名於違規交通罰單上，為
    此聲明請求撤銷原處分等語。
三、經查：上開車輛於上揭時、地違規事實，有台東縣警察局成
    功分局、台北市政府警察局所掣發之東縣警交字第Ｔ000
    00000號、北市警交大字第ＡＣＪ一０一九八七號舉發
    違反道路交通管理事件通知單等在卷可稽。惟違規當時該Ｃ
    六－三二九九號自小客車係何人所駕駛？受處分人有所爭議
    ，查上開違規車輛之車主為受處分人之胞姐乙○○，而受處
    分人於上揭違規舉發時日（即九十三年十二月十八日、九十
    三年十月三十日）前即九十三年五月二十三日，因精神分裂
    症至臺中市榮民總醫院急診住院治療，於同年六月十一日出
    院，其症狀有「易怒、疑心、聽幻覺、情緒不穩、混亂行為
    、破壞行為、被害妄念、人際敏感、關係妄念、社會適應差
    」等情有該醫院於九十三年六月十一日診斷證明書在卷可憑
    ，是以，受處分人既有上開精神疾病，駕駛車輛即有危險，
    依情理其姐乙○○理應拒絕受處分人駕駛其車輛，更何況，
    違規地點遠至台北、台東，車主乙○○更無借車之可能，因
    此，受處分人辯稱：伊違規當時並無駕駛該輛汽車等語，於
    理相符。復查，金百泓係受處分人之姐乙○○的男性友人，
    因認識乙○○故於九十年十一月十四日將其戶口遷移至臺中
    縣龍井鄉○○街九十五巷三三號，與受處分人同戶籍，有戶
    籍謄本在卷可參；且金百泓與乙○○熟識，自有使用其車輛
    之可能，並知悉受處分人年籍資料之可能，再查金百泓業於
    九十二年五月二十三日因偽造文書案件遭本院發佈通緝中，
    有戶籍謄本及臺灣高等法院前案記錄表各一份在卷足憑，是
    以，金百泓確有可能為逃避刑事追訴而冒用受處分人名義，
    受處分人上開所辯，尚值採信。另本院於九十五年六月十三
    日庭訊時命受處分人簽寫其姓名三十遍，經本院比對舉發通
    知單之筆跡與上開受處分人於本院訊問時所簽寫之筆跡、及
    筆錄末尾之簽名，不論就運筆走勢、轉折勾捺、下筆輕重、
    字型態樣等書寫特徵而言，二者間均迥然有別，已難認係同
    一人所為，益徵受處分人前揭所辯：本案係遭人冒名等語，
    堪以採信。
四、綜上，本院依據卷附證據資料，仍無從認定受處分人即為本
    件交通違規之汽車駕駛人，原處分機關交通部公路局臺中區
    監理所遽予裁罰，容有未洽。本件異議為有理由，原處分應
    予撤銷，由本院另為受處分人不罰之諭知。
據上論斷，應依道路交通管理處罰條例第八十七條第二項、道路
交通案件處理辦法第二十條，裁定如主文。
中    華    民    國    95    年    6     月    30    日
      臺灣臺中地方法院交通法庭  法  官  滕治平
以上正本證明與原本無異。
如不服本裁定應於送達後5日內向本院提出抗告狀。
                                書記官  郭佳雯
中    華    民    國    95    年    6     月    30    日


司法院資訊處製作；財團法人民間司法改革基金會備份。
